最高法院刑事判決　　　　　　　　　　　　　　　九十三年度台上字第五二０七號
　　上　訴　人　甲○○
　　選任辯護人　吳秋麗律師
右上訴人因違反公職人員選舉罷免法案件，不服台灣高等法院高雄分院中華民國九十
三年五月二十日第二審更審判決（九十三年度選上更(一)字第二號，起訴案號：台灣高
雄地方法院檢察署九十年度選偵字第七０、七七號），提起上訴，本院判決如左：
    主  文
上訴駁回。
    理  由
按刑事訴訟法第三百七十七條規定：上訴於第三審法院，非以判決違背法令為理由，
不得為之。是提起第三審上訴，應以原判決違背法令為理由，係屬法定要件。且必須
依據卷內資料為具體之指摘，並足據以辨認原判決已具備違背法令之形式，始屬相當
。本件原判決依憑上訴人甲○○於民國九十年十一月底某日，在高雄市楠梓區仁昌里
里民活動中心遇見陳玉興，乃向陳玉興期約賄選，陳玉興亦同意期約支持羅世雄當選
，隔二、三日後，上訴人在同址交付新台幣︵下同︶二千元賄款予陳玉興收受，陳玉
興亦同意投票支持羅世雄之事實，業據另案被告陳玉興於警局、偵查、第一審法院另
案審理時及原審審理時供述綦詳，而陳玉興亦經第一審法院以九十一年度簡字第三十
七號簡易判決判處有期徒刑二月緩刑二年確定在案，有該案刑事判決書在卷可稽，且
上訴人亦不否認確有將二千元交予陳玉興之事實等證據資料，認定上訴人有如原判決
事實欄所載對於有投票權之人，交付賄賂，而約其投票權為一定之行使犯行，因而撤
銷第一審此部分之判決，改判仍論處上訴人罪刑，已於理由內詳細敘述其所憑之證據
及認定之理由，並說明上訴人所辯該二千元係接濟陳玉興，並非賄款云云，不足採信
。已依據卷內資料詳予指駁，從形式上觀察，原判決並無違背法令情形存在。再按公
職人員選舉罷免法第九十條之一第一項之賄選罪係以對於有投票權之人，行求期約或
交付賄賂或其他不正利益，而約其不行使投票權或為一定之行使為構成要件。亦即行
為人主觀上須具有行賄之犯意，而約使有投票權人為投票權一定之行使或不行使；客
觀上行為人所行求期約或交付之賄賂或不正利益必係約使投票權人為投票權之一定行
使或不行使之對價；以及所行求、期約、交付之對象確為有投票權人而定。上開對價
關係，在行賄者之一方，須認知其所行求、期約或交付之意思表示，乃為約使有投票
權人為投票權一定之行使或不行使；在受賄者之一方，亦應認知行賄者對其所行求、
期約或交付之意思表示，乃為約使其為投票權一定之行使或不行使。原判決已就上訴
人主觀上有行賄之犯意，向有投票權之陳玉興期約投票支持立法委員侯選人羅世雄，
陳玉興亦認知上訴人所交付之二千元，乃約定其投票予侯選人羅世雄，應構成投票行
賄罪，於理由內詳加論述說明，並無違法之處。上訴意旨就原審根據前述證據所為事
實之認定，究竟違背如何之證據法則，並未依據卷內訴訟資料為具體之指摘，徒憑己
見，就原判決已說明事項或屬原審採證認事職權之適法行使，任意指摘為違法，且仍
為單純事實之爭執，要難謂為適法之第三審上訴理由。次按刑事訴訟法第三百十條第
二款所謂有罪之判決書，對於被告有利之證據不採納者，應記載其理由，係指就單一
證據之各別證據價值判斷有不同時，應說明如何不採納其中某一各別證據之理由而言
。如果同一證人前後供述證言彼此不能相容，則採信同一證人之部分證言時，當然排
除其他部分之證言，此為法院取捨證據法理上之當然結果，縱未於判決理由內說明捨
棄他部分證言，而僅說明採用某部分證言之理由，於判決本旨亦無影響，此與判決不
備理由不侔。上訴理由指摘原判決未說明陳玉興於第一審改稱「曾宜蓁請甲○○拿二
千元給我，因我的經濟狀況不是很好，曾宜蓁以前也有幫助過我，我事後就去問她為
何要給我二千元，她說我工作最認真，所以才拿錢給我」，所為有利於上訴人之供述
何以不足採之理由，為判決理由不備云云，亦難謂為適法之第三審上訴理由。依前揭
說明，其上訴違背法律上之程式，應予駁回。
據上論結，應依刑事訴訟法第三百九十五條前段，判決如主文。
中　　　華　　　民　　　國　　九十三　　年　　　十　　　月　　　七　　　日
                              最高法院刑事第二庭
                                  審判長法官  陳　錫　奎
                                        法官  洪　清　江
                                        法官  李　伯　道
                                        法官  洪　文　章
                                        法官  陳　世　淙
      右正本證明與原本無異
                                              書  記  官
中　　　華　　　民　　　國　　九十三　　年　　　十　　　月　　 十三 　　日
                                                                        Ｅ
